臺灣彰化地方法院民事裁定
110年度輔宣字第22號
聲  請  人  丁素雲  

相  對  人  丁天義  
關  係  人  丁逸華  

            丁英財  

上列當事人間聲請輔助宣告事件，本院裁定如下：          
    主    文
宣告丁天義（男，民國00年0月00日生，身分證統一編號：Z0000
00000號）為受輔助宣告之人。
選定丁素雲（女，民國00年0月00日生，身分證統一編號：Z0000
00000號）為受輔助宣告之人之輔助人。
聲請程序費用由受輔助宣告之人負擔。
    理    由
一、聲請意旨略以：聲請人丁素雲為相對人丁天義之長女，相對
    人近幾年來近期記憶力逐漸退化，並於民國109年11月30日
    經醫診斷為失智症、阿茲海默症，且曾以高價購買陡峻山坡
    地，近來並有疑似幻聽之症狀，其為意思表示或受意思表示
    或辨識其意思表示效果之能力顯有不足，已達受輔助宣告之
    程度，有戶籍謄本、親屬系統表、義大醫院出具之診斷證明
    書等件為證。爰聲請准予對相對人為輔助宣告，並選定聲請
    人擔任輔助人等語。
二、按對於因精神障礙或其他心智缺陷，致其為意思表示或受意
    思表示，或辨識其意思表示效果之能力，顯有不足者，法院
    得因本人、配偶、四親等內之親屬、最近一年有同居事實之
    其他親屬、檢察官、主管機關或社會福利機構之聲請，為輔
    助之宣告；法院對於監護宣告之聲請，認為未達應受監護宣
    告之程度，而有輔助宣告之原因者，得依聲請或依職權以裁
    定為輔助之宣告，民法第15條之1第1項及家事事件法第174
    條第1項分別定有明文。又法院應於鑑定人前，就應受監護
    宣告之人之精神或心智狀況，訊問鑑定人及應受監護宣告之
    人，始得為監護之宣告。但有事實足認無訊問之必要者，不
    在此限。鑑定應有精神科專科醫師或具精神科經驗之醫師參
    與並出具書面報告，亦分別為家事事件法第167條第1項、第
    2項所明定，此規定依同法第178條第2項規定，於聲請輔助
    宣告事件準用之。次按受輔助宣告之人，應置輔助人。法院
    為輔助之宣告時，應依職權就配偶、四親等內之親屬、最近
    一年有同居事實之其他親屬、主管機關、社會福利機構或其
    他適當之人選定一人或數人為輔助人；法院選定輔助人時，
    應依受輔助宣告之人之最佳利益，優先考量受輔助之人之意
    見，審酌一切情狀，並注意下列事項：(一)受輔助宣告之人
    之身心狀態與生活及財產狀況。(二)受輔助宣告之人與其配
    偶、子女或其他共同生活之人間之情感狀況。(三)輔助人之
    職業、經歷、意見及其與受輔助宣告之人之利害關係。(四)
    法人為輔助人時，其事業之種類與內容，法人及其代表人與
    受輔助宣告之人之利害關係，民法第1113條之1第1項、第11
    13條之1第2項準用同法第1111條第1項、第1111條之1分別定
    有明文。
三、經查，聲請人主張之事實，業據其提出義大醫院出具之診斷
    證明書、親屬系統表及戶籍謄本等件為據，且經本院在鑑定
    人即衛生福利部彰化醫院（下稱彰化醫院）醫師王鴻松前審
    驗相對人之精神狀況，相對人對於法官點呼有反應，且對法
    官詢問其出生日期、戶籍地址、育有幾名子女、與在場的聲
    請人關係為何、現與何人同住、生活費從何取得、何時退休
    、現在時間為何等問題均尚能正常回答，惟無法正確為數學
    計算，且對於鑑定當日之日期、星期均無概念，並同意聲請
    人對其聲請輔助宣告，有本院訊問筆錄在卷可按。又經本院
    囑託彰化醫院醫師王鴻松鑑定結果，認為相對人患有輕度失
    智症，目前意識清楚，可簡單溝通，且能持柺杖走路，日常
    生活的動作（ADL），如排泄、沐浴、更衣等，可自理，於
    經濟活動，能自行購物，但計算能力不佳，另於社會性，可
    與朋友打乒乓球。相對人之短期記憶力受損，剛才問的三樣
    物品只能記一樣，且時間定向力差(如稱現在是109年9月25
    日禮拜一），地點定向力較差(如稱彰化醫院在員林市，鑑
    定地點在2樓)，另計算能力差（如100-7＝95、93-7＝88、86-
    7＝81等均錯誤），且理解判斷力差，抽象概念不佳，例如火
    車和腳踏車相似處，回答有輪子，無法回答交通工具，又簡
    易智能狀態測驗(MMSE)17分，中文版蒙特利爾智能測驗MOCA
    18分。相對人已經79歲，與過去擔任主任職務相較，近幾年
    近期記憶力逐漸退化，並於109年11月30日經醫診斷為失智
    症，認知功能較病前明顯退化，記憶較差，判斷解決問題能
    力下降，回復可能性低，其精神上之障礙（失智症）程度達
    輕度，對於自己財產之管理處分有給予經常性協助之必要，
    且回復之可能性低，已達為意思表示或受意思表示，或辨識
    其意思表示效果之能力，顯有不足，可為輔助宣告等語，有
    彰化醫院110年10月28日彰醫精字第1100500395號函及成年
    監護(輔助)鑑定書在卷可稽，堪認相對人因精神障礙或其他
    心智缺陷，致為意思表示或受意思表示，或辨識其意思表示
    效果之能力顯有不足。從而，本件聲請為有理由，應予准許
    ，爰宣告相對人為受輔助宣告之人。
四、本件相對人既經輔助宣告，揆諸前揭規定，自應為其選定輔
    助人。又聲請人丁素雲主張其與相對人之其餘子女丁逸華、
    丁英財均同意由聲請人擔任相對人之輔助人等情，有戶籍資
    料、同意書等件為證。本院審酌聲請人為相對人之長女，與
    相對人關係非常密切，由聲請人擔任相對人之輔助人，應符
    合相對人之最佳利益，爰裁定如主文第2項所示。
五、依家事事件法第177條第2項、第164條第2項，裁定如主文。
中    華    民    國   110    年    11    月    10    日
                  家事法庭    法  官  沙小雯
如對本裁定抗告，須於裁定送達後10日之不變期間內，向本院提
出抗告狀（須附繕本），並繳納抗告費新臺幣1,000元。
中    華    民    國   110    年    11    月    10    日
                              書記官  項珮欣